【裁判字號】    95,訴,36
【裁判日期】    950630
【裁判案由】    毒品危害防制條例
【裁判全文】
臺灣板橋地方法院刑事判決                95年度訴字第36號
公  訴  人  臺灣板橋地方法院檢察署檢察官
被      告  甲○○
上列被告因違反毒品危害防制條例案件，經檢察官提起公訴（94
年度毒偵字第4976號），因被告於準備程序進行中就被訴事實為
有罪之陳述，經告知簡式審判程序之旨，本院裁定由受命法官獨
任進行簡式審判程序，並判決如下：
    主  文
甲○○施用第一級毒品，處有期徒刑陸月，如易科罰金，以參佰
元折算壹日。扣案之第一級毒品海洛因貳包（合計淨重零點陸公
克）沒收銷燬之；又施用第二級毒品，處有期徒刑肆月，如易科
罰金，以參佰元折算壹日。應執行有期徒刑捌月，如易科罰金，
以參佰元折算壹日，扣案之第一級毒品海洛因貳包（合計淨重零
點陸公克）沒收銷燬之。
    事  實
一、甲○○前於民國92年間因施用毒品案件，經臺灣臺北地方法
    院依檢察官聲請而以92年度毒聲字第1765號裁定送觀察、勒
    戒，嗣因認無繼續施用毒品之傾向，於92年10月22日釋放出
    所，並由臺灣臺北地方法院檢察署檢察官於92年10月27日以
    92年度毒偵字第1983號為不起訴處分確定。詎甲○○仍無法
    戒除毒癮，復於前開觀察、勒戒釋放後5 年內，明知海洛因
    及安非他命業經公告列為毒品危害防制條例第2 條之第1、2
    級毒品，不得非法持有、施用，竟基於施用第1 、2 級毒品
    海洛因及安非他命之犯意，於94年8 月31日凌晨1 時20分許
    為警採尿前26、96小時內某時，在臺北縣板橋市○○街108
    巷2 號4 樓，海洛因以香煙施用之方法，安非他命則置於玻
    璃球吸食器內以火燒烤產生煙霧後吸食之方式，施用海洛因
    、安非他命各1 次，嗣於94年8 月31日1 時20分許，在上址
    為警查獲，並扣得甲○○所有供施用之毒品第1 級毒品海洛
    因2 包（合計淨重0.6 公克）
三、案經臺北縣政府警察局海山分局報請臺灣板橋地方法院檢察
    署檢察官偵查起訴。
    理  由
一、訊據被告甲○○坦承前開犯罪實，而被告於94年8 月31日為
    警所採尿液送臺灣檢驗科技股份有限公司檢驗結果，發現確
    有鴉片類、安非他命之陽性反應，此有臺北縣政府警察局海
    山分局毒品危害防制條例案被移送人姓名暨代碼對照表、臺
    灣檢驗科技股份有限公司94年9 月14日出具之濫用藥物檢驗
    報告各1 紙附卷可稽，次查，該檢驗中心係先以酵素免疫分
    析法（ＥＩＡ）篩驗，其尿液中海洛因代謝物嗎啡、安非他
    命濃度超出檢測範圍，再以氣相層析質普儀分析法（ＧＣ／
    ＭＳ）確認；其檢驗方法係以「氣相層析儀」先將物質氣化
    後，再經分析管分離，由於各種物質之沸點及對管柱之吸附
    力不同，在經過檢測器（Detector）測定後，表現出不同之
    滯留時間（Retens ion time）， 以滯留時間來判斷係何種
    物質；再利用「質普儀」為檢測器，將物質撞擊成碎片，記
    錄其質譜圖。因每個化合物之鍵結能力不同，故不同之物質
    會有其特定之質譜圖，因此在物質之判斷上有如指紋之鑑定
    ，在理論上，扣除人為因素，其精確度已接近百分之百。次
    按海洛因經注射或吸入人體後，約80% 於24小時內自尿中排
    出，一般而言，尿液中能否驗出嗎啡陽性反應與其投與量、
    投與途徑、採尿時間、個人體質及檢測方法之靈敏度有關，
    國外曾有文獻報導注射6 毫克之海洛因鹽酸鹽，其代謝物嗎
    啡之平均可檢出時限約為26小時，業經行政院衛生署藥物食
    品檢驗局於81年9 月8 日以藥檢壹字第8114885 號函述綦詳
    。又按甲基安非他命經口服投與後約百分之70於24小時內自
    尿中排出，約百分之90於96小時內自尿中排出，由於甲基安
    非他命成分之檢出與其投與方式、投與量、個人體質、採尿
    時間與檢測儀器之精密度等諸多因素有關，因此僅憑尿液中
    呈安非他命陽性反應，並無法確實推算吸食時間距採集時間
    之長短，惟依上述資料推斷，最長可能不會超過4 日，亦經
    行政院衛生署藥物食品檢驗局81年2 月8 日（81）藥檢一字
    第001156號函示明確。被告上開所採尿液送驗結果既同時有
    鴉片類及甲基安非他命之陽性反應，顯見被告在經警採尿前
    之26、96小時內某時點，確曾有施用毒品海洛因及安非他命
    犯行。此外，復有被告所有供施用之毒品第1 級毒品海洛因
    2 包（合計淨重0.6 公克）扣案可資佐證，足證被告前開自
    白應與事實相符，應予信實。第查，被告甲○○前於92年間
    因施用毒品案件，經臺灣臺北地方法院依檢察官聲請而以92
    年度毒聲字第1765號裁定送觀察、勒戒，嗣因認無繼續施用
    毒品之傾向，於92年10月22日釋放出所，並由臺灣臺北地方
    法院檢察署檢察官於92年10月27日以92年度毒偵字第1983號
    為不起訴處分確定等情，有該等不起訴處分書及臺灣高等法
    院被告全國前案紀錄表在卷可稽，其於觀察、勒戒釋放後，
    5 年內再犯施用第1 、2 級毒品之罪，與毒品危害防制條例
    第23條第2 項之規定相符，殆無疑問。從而，本案事證已臻
    明確，被告犯行洵堪認定，自應依法論科。
二、按海洛因及安非他命分屬第1 級及第2 級毒品，毒品危害防
    制條例第2 條第2 項第1 款及第2 款定有明文。核被告甲○
    ○所為，係犯毒品危害防制條例第10條第1 項之施用第1級
    毒品罪及同條第2 項之施用第2 級毒品罪；其持有海洛因及
    安非他命之低度行為，分別為施用之高度行為所吸收，均不
    另論罪；其所犯上開二罪，犯意各別，行為互異，應分論併
    罰。爰審酌被告已有因施用毒品獲不起訴處分之寬典，猶因
    施用海洛因、安非他命再犯本罪，顯未衷心悛悔，漠視法令
    之禁制，恣意濫用藥品，甚為可訾，兼衡其施用安非他命、
    海洛因所生危害實以自戕健康為主，於他人尚無明顯重大危
    害及其犯後終能供認無隱，態度良好等一切情狀，分別量處
    如主文所示之刑，及諭知易科罰金之折算標準，並定其應執
    行之刑，並諭知易科罰金之折算標準以示懲戒，用勵自新。
三、扣案第1 級毒品海洛因2 包（合計淨量0.6 公克），係第1
    級毒品，有臺北縣政府警察局海山分局查獲涉嫌毒品危害防
    制條例毒品初步鑑驗報告單乙紙可參，應依毒品危害防制條
    例第18條第1 項前段規定宣告沒收銷燬之。至扣案之海洛因
    殘渣袋1 個、注射針筒3 支、分裝勺2 支、分裝袋28個、研
    磨缽1 個、及電子秤1 台，被告甲○○否認為其所有，陳稱
    為綽號「小愛」之成年女子所有，因扣押物品目錄上開物品
    所有人/ 持有人/ 保管人為甲○○、蔡宗益、王樑毅、徐亞
    麗，既無證據顯示上開物品為被告所有，供犯本案所用之物
    ，而上開物品復為同案被告蔡宗益、王樑毅、徐亞麗案件之
    重要證物，故就上開物品部分爰不諭知沒收或沒收銷燬。
據上論斷，應依刑事訴訟法第273 條之1 第1 項、第299 條第1
項前段，毒品危害防制條例第10條第1 項、第2 項、第18條第1
項前段，刑法第11條前段、第41條第1 項前段、第51條第5 款，
判決如主文。
本案經檢察官張慶林到庭執行職務。
中    華    民    國    95    年    6     月    30    日
                  刑事第十二庭  法  官  吳幸娥
以上正本證明與原本無異
如不服本判決應於送達後10日內向本院提出上訴狀
                                書記官  莊川億
中    華    民    國    95    年    7     月    3     日
附錄本案論罪科刑法條全文：
毒品危害防制條例第10條
施用第一級毒品者，處六月以上五年以下有期徒刑。
施用第二級毒品者，處三年以下有期徒刑。


司法院資訊處製作；財團法人民間司法改革基金會備份。
